【裁判字號】    94,交上訴,86
【裁判日期】    950127
【裁判案由】    公共危險
【裁判全文】
臺灣高等法院高雄分院刑事判決        94年度交上訴字第86號
    上  訴  人  臺灣高雄地方法院檢察署檢察官
    被      告  乙○○
上列上訴人因被告公共危險案件，不服臺灣高雄地方法院94年度
交訴字第68號中華民國94年10月7 日第一審判決（起訴案號：臺
灣高雄地方法院檢察署94年度偵字第7427號），提起上訴，本院
判決如下：
    主  文
上訴駁回。
    理  由
一、公訴意旨略以：被告乙○○於民國93年11月19日下午3 時許
    ，駕駛車牌號碼ZI-0128 號自小客車，沿高雄市○○區○○
    路由東向西方向行駛，途經重愛路與華夏路口時，本應注意
    車輛行經有行車管制號誌交叉路口應依號誌指示行駛，且應
    注意車前狀況並隨時採取必要之安全措施，而依當時狀況，
    又無不能注意之情形，竟疏未注意遵守號誌指示，擅自闖越
    紅燈，適告訴人甲○○於同一時間騎乘車牌號碼HMI-659 號
    重機車，沿高雄市○○區○○路由南向北方向行駛至上開路
    口，被告因避煞不及，其所駕駛之自小客車因而撞擊告訴人
    所騎乘之機車，致告訴人人車倒地，因而受有頭部創傷併硬
    膜下出血、雙側肺挫傷血胸及左側第11肋骨骨折、顏面多處
    撕裂傷縫合30針以上等傷害（過失傷害部分已另行聲請簡易
    判決處刑）。被告於肇事致告訴人受傷後，竟未下車查看救
    護，反而另行起意駕車逃逸，嗣經證人郭秀鳳騎乘機車追逐
    被告所駕駛之自小客車並將其攔下後，被告始返回現場，因
    認被告涉犯刑法第185 條之4 之駕車肇事逃逸罪嫌云云。
二、按犯罪事實應依證據認定之，無證據不得認定其犯罪事實，
    刑事訴訟法第154條第2項定有明文。又刑事訴訟法上所謂認
    定犯罪事實之證據，係指足以認定被告確有犯罪行為之積極
    證據而言，該項證據自須適合於被告犯罪事實之認定，始得
    採為斷罪資料。又事實之認定，應憑證據，如未能發現相當
    證據，或證據不足以證明，自不能以推測或擬制之方法，以
    為裁判基礎，最高法院29年上字第3105號及40年台上字第86
    號判例意旨可資參照。
三、公訴人認被告乙○○涉有上開肇事逃逸罪嫌，無非以告訴人
    即證人甲○○於警、偵訊中之指述、證人郭秀鳳於警、偵訊
    中之證述及高市政府警察局交通大隊道路交通事故現場圖、
    現場照片12張及高雄榮民總醫院診斷證明書等為論罪依據。
四、訊據被告乙○○固坦承於上開時地，其所駕駛之自小客車撞
    擊告訴人即證人甲○○所騎乘之機車，致告訴人人車倒地，
    因而受有頭部創傷併硬膜下出血、雙側肺挫傷血胸及左側第
    11肋骨骨折、顏面多處撕裂傷縫合30針以上等傷害之事實，
    惟堅詞否認有何肇事逃逸犯行，辯稱：我於上揭車禍事故發
    生時，因見二、三桶罐裝瓦斯自告訴人之機車彈跳落地，心
    恐該落地之二、三桶罐裝瓦斯有爆炸之虞，乃將車行駛至案
    發現場之十字路口而未立即將車停於肇事地點，嗣我將車輛
    停妥於上揭十字路口，未幾，證人郭秀鳳即騎乘機車而停靠
    於其車旁，並提醒我要趕快電報119 以救治證人甲○○，之
    後我即以行動電話撥打119 等語。
五、經查：
（一）按刑法第185 條之4 規定駕駛動力交通工具肇事致人死傷
      而逃逸罪，係88年4 月21日增訂公布，其增設本條文之立
      法目的，乃為維護交通，增進行車安全，促使當事人於事
      故發生時，能對被害人即時救護，減少死傷，以保護他人
      權益並維護社會秩序。又其立法精神在於交通事故一旦發
      生，且發生人員傷亡之情況，不論是撞人或被撞，或是因
      其他事故而造成死傷，只要是在駕駛動力交通工具過程內
      所發生者，參與此整個事故過程之當事人皆應協助防止死
      傷之擴大，蓋如駕駛人於事故發生後，隨即駕車逃離現場
      ，不僅使肇事責任認定困難，更可能使受傷之人喪失生命
      或求償無門。
（二）本件被告於車禍事故發生後，惟恐告訴人因車禍碰撞而掉
      落之罐裝瓦斯爆炸，才未立即將車停於肇事地點，業據被
      告供陳在卷，且案發現場確實有2 桶瓦斯桶掉落在地，有
      照片2 幀附於警訊卷第第31頁、第33頁足憑；又證人郭秀
      鳳於原審庭訊時亦結證稱：我因見上開車禍事故發生後，
      被告未下車查看，經騎乘機車追逐被告距離肇事地點約1
      間法庭長之距離後，被告始停車，並經我提醒被告要趕快
      電報119 以救治證人甲○○後，被告即以行動電話撥打11
      9 等語，核與被告前開供述情節相符。而其僅駛離肇事地
      點約45公尺即將車停靠於肇事路口以西，重愛路之快慢車
      道之間，與告訴人甲○○之重機車倒地位置距離約30公尺
      ；與撞擊點距離約45公尺乙節，此有高雄市政府警察局左
      營分局94年8 月29日高市警左分三字第0940016781號函附
      報告及道路事故現場圖1 紙在原審卷第可稽，亦與被告供
      述情節相符；顯見被告客觀上並無肇事逃逸之情。
（三）另被告經證人郭秀鳳提醒後，即以行動電話撥打119 叫救
      護車以救護告訴人甲○○之舉觀之，被告主觀上已有對告
      訴人即時救護，減少死傷，應無肇事逃逸之故意。參以當
      時肇事當時，業經證人郭秀鳳在場，被告若果有肇事逃逸
      之故意，當立即加速離去，何以甘冒為人紀錄面貌、車號
      之風險，而以己身之行動電話撥打119 以救治告訴人之理
      ？揆諸前開關於肇事逃逸罪之說明，本件被告駕車離去案
      發現場而停靠距肇事地點約45公尺處之行為，自不該當於
      肇事逃逸罪之構成要件。
（四）綜上所述，足見被告所辯，尚可採信。另公訴人所指之其
      他證據，亦無法證明被告有肇事逃逸之犯行。此外，復查
      無其他積極之證據足資認定被告有何肇事逃逸犯行，本件
      既不能證明被告犯肇事逃逸罪，揆之上開法條規定及判例
      意旨，自應諭知被告為無罪之判決。
六、原判決以不能證明被告乙○○犯罪，而諭知被告為無罪之判
    決，經核並無不合。公訴人上訴意旨，以被告肇事後，駕車
    離去之際，其肇事逃逸之犯意及行為即已成立，自不得因其
    嗣後遭證人郭秀鳳之攔阻，始下車報警處理，而推論其無肇
    事逃逸之故意等為由，指摘原判決不當云云。然查：被告肇
    事後確實未立即停車且下車探視被害人受傷之情形，直至證
    人郭秀鳳將被告攔阻，被告始停車並經郭秀鳳提醒才以行動
    電話撥打119 叫救護車無訛，但被告駛離案發現場，與告訴
    人甲○○之重機車倒地位置距離約30公尺，與撞擊點距離約
    45公尺，且被告之行車速度亦與當時肇事時之行車速度相同
    ，果真被告要肇事逃逸，豈有不加速逃逸之理？參以被害人
    係送瓦斯工人，當時機車上載有2 桶瓦斯，案發當時該2 桶
    瓦斯亦因被害人之譏車遭撞擊倒地而彈跳後倒地，因此被告
    辯稱因擔心該2 桶瓦斯掉落爆炸遂不敢立即停車而將車往前
    駛離靠路邊停放等情，並無違背常理之處，可見被告並無肇
    事逃逸之犯意及犯行甚明。是公訴人上訴，為無理由，應予
    駁回。
據上論斷，應依刑事訴訟法第368條，判決如主文。
本案經檢察官張其主到庭執行職務。
中    華    民    國    95    年    1     月    27    日
                  刑事第二庭    審判長法  官  林正雄
                                      法  官  陳啟造
                                      法  官  黃壽燕
以上正本證明與原本無異。
被告不得上訴。
檢察官如不服本判決應於收受本判決後10日內向本院提出上訴書
狀，其未敘述上訴理由者，並得於提起上訴後10日內向本院補提
理由書狀（均須按他造當事人之人數附繕本）「切勿逕送上級法
院」。
中    華    民    國    95    年    1     月    27    日
                                      書記官  王婉蓉


司法院資訊處製作；財團法人民間司法改革基金會備份。
